【裁判字號】    98,訴,1001
【裁判日期】    980930
【裁判案由】    損害賠償
【裁判全文】
臺灣桃園地方法院民事判決              98年度訴字第1001號
原      告  甲○○
被      告  乙○○
訴訟代理人  徐建弘律師
複  代理人  陳韻如律師
上列當事人間損害賠償事件，本院於民國98年9 月9 日言詞辯論
終結，判決如下：
    主      文
原告之訴駁回。
訴訟費用由原告負擔。
    事實及理由
壹、程序部分：
    按訴狀送達後，原告不得將原訴變更或追加，但擴張或減縮
    應受判決事項之聲明者，不在此限，民事訴訟法第255 條第
    1 項第3 款定有明文。本件原告起訴聲明原係請求被告應賠
    償原告新台幣（下同）300 萬元。嗣原告於本院審理中言詞
    擴張其請求金額為1,000 萬元（見本院卷第48頁），核屬聲
    明之擴張，依上揭規定，應予准許。
貳、實體部分：
一、原告主張：(一)訴外人即原告配偶呂世名（下稱呂世名）於民
    國92年4 月10日在被告家裡賭博輸錢，遂向被告借款50萬元
    ，每萬元利息以每月150 元計算，並以呂世名名下之土地權
    狀去抵押，直至94年12月9 日，呂世名付不出利息，又另向
    被告借款30萬元。若呂世名利息遲繳幾天，被告即以電話催
    債打擾原告生活作息。因被告一直打電話催債，導致呂世名
    於95年11月28日開車在高速公路泰山收費站時因接手機而發
    生車禍，造成同車之原告右腳骨頭受傷住院，行動不便，亦
    無法繼續從事廢油回收工作。嗣呂世名因他案遭法院收押禁
    見期間，被告竟帶著代書陳維明及地政事務所人員至呂世名
    家中說要查封坐落桃園縣觀音鄉○○村○○○○段18之23、
    18之35地號土地，當時原告幾乎崩潰想自殺。之後兩造協商
    呂世名積欠被告80萬元，償還本金即可，利息無庸計付，原
    告於97年7 月2 日在陳維明代書事務所償還被告80萬元，直
    至98年2 月3 日才拿到土地權狀，此期間被告應（就80萬元
    ）依每萬元每月150 元另計利息支付原告，被告所為，顯已
    不法侵害原告權利。(二)爰依侵權行為之法律關係，請求被告
    賠償原告：1.身體上損害賠償500 萬元：(1)因系爭車禍導致
    原告產生憂鬱症，且無法算帳，此部分損失400 萬元。(2)因
    系爭車禍導致原告手臂受傷，目前手臂持物會發抖，此部分
    損失100 萬元。2.精神上損害賠償500 萬元。以上合計請求
    損害賠償1,000 萬元等語。並聲明：被告應賠償原告1, 000
    萬元。
二、被告抗辯：(一)否認車禍當天被告有打電話向呂世名催債，縱
    令原告主張為真，被告當時不知呂世名正在開車，自無過失
    責任。況依道路交通管理處罰條例第31條之1 第1 項規定，
    駕駛汽車本不應接電話，呂世名於當時應拒接電話，故過失
    責任應在呂世名。(二)原告主張系爭車禍係於95年11月28日發
    生，原告於98年6 月12日提起本件訴訟，已逾2 年時效，爰
    以時效抗辯。並答辯聲明：原告之訴駁回。
三、本院判斷：
    原告主張呂世名前向被告借款80萬元，因被告一直打電話催
    債，導致呂世名於95年11月28日行車在高速公路時因接手機
    而發生系爭車禍，造成同車原告受傷，被告對原告應負侵權
    行為損害賠償責任等語，此為被告所否認，並以前揭情詞置
    辯。是本件應予審究者在於被告對原告是否應負侵權行為損
    害賠償責任？
  (一)按「因故意或過失，不法侵害他人之權利者，負損害賠償責
    任。故意以背於善良風俗之方法，加損害於他人者亦同。違
    反保護他人之法律，致生損害於他人者，負賠償責任。但能
    證明其行為無過失者，不在此限。」，民法第184 條定有明
    文。而該條第1 項前段規定之侵權行為既以故意或過失不法
    侵害他人權利為成立要件，同條項後段規定之侵權行為又以
    故意背於善良風俗之方法加損害於他人為成立要件，故主張
    對造應負侵權行為損害賠償責任者，自應就對造之行為主觀
    上有何故意或過失、客觀上有何違法、究侵害權利人何權利
    及對造之行為與權利人之損害間有何因果關係等有利於己之
    權利主張基礎事實負舉證責任。
  (二)原告既主張被告應負侵權行為損害賠償責任，自應就被告曾
    對原告實施侵權行為，且其行為具不法性，係故意或過失所
    為，並與原告所受傷害具相當因果關係，負舉證責任。本件
    原告主張被告對其所實施之侵權行為，係被告一直打電話催
    債，導致呂世名於95年11月28日行車在高速公路時因接手機
    而發生系爭車禍，造成同車原告受傷，此為被告所否認。原
    告主張車禍當天被告有打電話向呂世名催債，迄未舉證以實
    其說，況縱令屬實，審酌被告單純打電話向呂世名催債，乃
    其主觀上本於保障自己借貸債權而行使權利之行為，客觀上
    難認有何不法，再者，原告迄未能舉證證明被告就車禍發生
    有何故意或過失，是原告縱因系爭車禍受傷致生損害，亦非
    因被告打電話催債之行為必然產生之結果，殊難認原告主張
    因系爭車禍受傷與被告之行為間，有相當因果關係存在，依
    上說明，自難認原告對被告有何損害賠償請求權存在。再按
    ，「因侵權行為所生之損害賠償請求權，自請求權人知有損
    害及賠償義務人時起，2 年間不行使而消滅。」民法第197
    條第1 項前段定有明文。原告於本院審理中自承：車禍發生
    就是診斷證明書所載95年11月28日那天，當天因我先生呂世
    名接到被告催債電話，當時我先生正行車在高速公路上，因
    接被告電話導致我們車禍受傷。．．因為被告一直告我，導
    致我沒有時間告被告侵權行為等語明確（見本院卷第67頁背
    面至68頁），審酌，原告因車禍入院急診日期為95年11月28
    日，有其提出之診斷證明書在卷可稽（見本院卷第10頁），
    益徵系爭車禍發生日期確為95年11月28日，然原告係於98年
    6 月12日始提起本院訴訟，有本院收狀戳之起訴狀足憑（見
    本院卷第3 頁），則原告自其主張侵權行為之日起逾二年始
    提起本件訴訟，其時效亦已完成。從而，原告請求被告對其
    應負侵權行為損害賠償責任云云，洵屬無據。
四、綜上所述，原告依據侵權行為之法律關係，請求被告應賠償
    1,000 萬元，為無理由，應予駁回。
五、本件事證已臻明確，兩造其餘攻擊防禦方法及舉證，核與判
    決之結果不生影響，自無庸逐一論究，併此敘明。
六、據上論結，本件原告之訴為無理由，依民事訴訟法第78條，
    判決如主文。
中    華    民    國    98    年    9     月    30    日
                  民事第二庭    法  官  張金柱
上列正本證明與原本無異。
如不服本判決，應於送達後20日內，向本院提出上訴狀並表明上
訴理由，如於本判決宣示後送達前提起上訴者，應於判決送達後
10日內補提上訴理由書（須按對造人數提出繕本）。
中    華    民    國    98    年    10    月    1     日
                                書記官  顏伯儒


司法院資訊處製作；財團法人民間司法改革基金會備份。
